【裁判字號】    90,易,1532
【裁判日期】    900704
【裁判案由】    竊盜
【裁判全文】
臺灣高雄地方法院刑事判決                          九十年度易字第一五三二號
    公  訴  人  臺灣高雄地方法院檢察署檢察官
    被      告  丙○○
    選任辯護人  孫志鴻
右列被告因竊盜案件，經檢察官提起公訴（八十九年度偵字第一八三００號），本院
判決如左：
    主  文
丙○○無罪。
    理  由
一、公訴意旨略以：被告丙○○曾於民國八十九年二月十日上午十一時許，在高雄縣
    仁武鄉○○路五六○號，以新台幣（下同）十三萬元之價金向丁○○購買有「木
    川甲仙」字樣、無車牌號碼之挖土機一部。丙○○竟意圖為自已不法所有，於同
    年七月一日上午四時許，在高雄縣大社鄉○○村○○路嘉誠國小對面建築空地，
    以上揭挖土機竊取錦和營造有限公司所有鋼板約八‧八公噸、鋼筋約九‧八公噸
    之建材，價值約新台幣八萬八千二百元。嗣於同日上午七時十分許，該工地負責
    人己○○至前揭地點巡視發現後始知上情，現場並遺留上開丙○○所有挖土機一
    部，因認被告涉犯刑法第三百二十條之竊盜罪。
二、按犯罪事實應依證據認定之，無證據不得推定其犯罪事實，又不能證明被告犯罪
    應諭知無罪之判決，刑事訴訟法第一百五十四條、第三百零一條第一項定有明文
    。又認定犯罪事實應憑積極證據，倘積極證據不足以為不利於被告事實之認定時
    ，即應為有利被告之認定，更不必有何有利之證據，最高法院三十年上字第八一
    六號著有判例，所謂「積極證據足以為不利被告事實之認定」，依據同院七十六
    年臺上字第四九八六號判例意旨，係指據為訴訟上證明之全盤證據資料，在客觀
    上以達於通常一般之人均不致於有所懷疑，而得確信被告確曾犯罪之程度；若未
    達到此一程度，而有合理懷疑之存在時，即無從為被告有罪之確信。
三、公訴人認被告設有竊盜之嫌，無非係以卷內所附己○○之指訴及其於高雄縣警察
    局仁武分局報案之三聯單一份、現場照片六張及本件案發現場即嘉誠國小對面建
    築工地發現有丙○○之挖土機之事實以及該挖土機價值多達十三萬元，被告發現
    該挖土機遺失竟未報警協尋，顯與常情有違等情，為其論斷之依據，並認證人甲○○、乙○○及戊○○係被告之友人，其證詞有偏頗之虞，不足採信。訊據被告
    丙○○固未否認於嘉誠國小對面工地查獲之挖土機為伊所有，然堅決否認有竊盜
    之犯行，辯稱：現場所遺留之挖土機為其所有，該挖土機原係停放在高雄縣仁武
    鄉○○路私人工地，但於八十九年七月一日上午九時許發現遭竊，嗣後雖未報案
    ，但曾託友人代尋等語。
四、（一）查本件案發現場遺留之挖土機，係被告所有，為被告所自承，核與證人丁○○所稱：該挖土機上有「木川甲仙」字樣，係被告以十三萬元價金向伊購買；
    證人甲○○與戊○○證稱：確實在被告澄觀路工地見過該怪手等情相符，此外，
    證人己○○並證稱：「前晚我們下料後我用我們的挖土機挖斗蓋住鋼筋以免被竊
    ，竊嫌竟然開了另一部挖土機將挖斗移開，竊取鋼筋」，足見該挖土機確係被告
    所有且為竊嫌作為行竊工具固無疑問。然查：本件被害人遭竊之物為鋼板及鋼筋
    ，價值約為八萬八千元，業據證人己○○於警訊及本院審理時供陳甚明，而現場
    查獲之挖土機係被告於八十九年二月間方向丁○○購買，價值約十三萬元，亦經
    證人丁○○於警訊及本院審理時証述屬實，另證人己○○並證稱，竊嫌將該挖土
    機留在現場，但有部分損壞且已經無法發動，而行竊用之鋼索及夾子都留在現場
    。以該挖土機價值不斐，高於被害人遭竊物品之價值甚多，被告是否有必要以新
    購價值十三萬元之挖土機，換取價值八萬餘元之物，顯非無疑。又本件竊案若果
    係被告所為，被告當不致不惜以破壞價值較高之挖土機之方式，竊取該鋼板及鋼
    筋，甚而將該挖土機遺留在現場而暴露自己之身分。此外，被告係從事挖土機挖
    斗修理工作之事實，業經證人甲○○及蔡榮武於本院審理時證述屬實，並有相片
    三紙在卷可參，其擁有該挖土機合於常情，且被告需以該挖土機吊取修理之挖斗
    與鐵板，足見挖土機於被告而言，係維持生計必要之物，被告自無任意將之棄置
    於他處之可能。（二）至被告於發現挖土機遭竊之後未前往警局報案固然屬實，
    然該挖土機並無牌照，僅得憑進口時之海關證明文件確認其同一性，業經證人丁○○證述屬實，而被告於發現挖土機遭竊後，曾請求證人甲○○、戊○○及乙○○協助尋找之情，業經前開證人證述屬實，經本院隔離訊問證人戊○○、甲○○
    及被告，被告對於本案細節如戊○○曾建議其報案而甲○○則否，與各該證人所
    述並無二致（見偵查卷第四十七頁以下，本院九十年六月二十六日筆錄），且其
    於八十九年七月一日及二日，先後以0000000000號電話與戊○○之0
    000000號電話聯絡，並有中華電信股份有限公司台灣南區電信分公司高雄
    營運處八十九年十二月十四日函所附之通聯記錄在卷足憑，自該通聯記錄雖未可
    見當事人間之通話內容為何，然確足見被告辯稱：因怪手無牌所以才未向警政單
    位報案而改請友人協尋之詞非虛。（三）告訴意旨雖以被告於贓證物領結中，記
    載所領回之挖土機「於八十九年七月五日遭竊，於七月六日向大社分駐所報案」
    ，然本案鋼板係七月二日發現遭竊，認被告所言不實，自有推諉之嫌云云。經查
    ：被告係於八十九年七月五日經警通知至大社分駐所製作警訊筆錄，並於警訊中
    明確表示，前開挖土機係八十九年七月一日發現遭竊，並未報案等情，有該警訊
    筆錄在卷足憑，是贓證物領結所為前開記載，應係違誤，併予敘明。
綜上所陳，現場所發現之挖土機屬被告所有固然無疑，然既乏積極證據足認係被告將
該挖土機運至現場作為行竊之用，且被告所陳未向警察機關報警之理由亦非無據，自
不得單以現場所留挖土機屬被告所有之事實認定被告有罪，此外，復無其他積極證據
足資顯示被告確有如公訴人所指之犯行，揆諸首揭說明，自應為被告無罪之諭知。
據上論斷，應依刑事訴訟法第三百零一條第一項，判決如主文。
中      華      民      國    九十      年      七      月      四      日
                                  臺灣高雄地方法院刑事第二庭
                                      法  官  卓立婷
右正本證明與原本無異。
如不服本判決，應於判決送達後十日內，向本院提出上訴狀。
                                      書記官    陳家宏
中    華    民    國      九十      年      七      月      十      日


司法院資訊處製作；財團法人民間司法改革基金會備份。
